臺灣高等法院臺中分院刑事判決
110年度上訴字第2245號
上  訴  人  
即  被  告  胡憲嘉




選任辯護人  張庭禎律師（法扶律師）
上列上訴人因違反毒品危害防制條例案件，不服臺灣彰化地方法
院110年度訴字第672號中華民國110年10月22日第一審判決（起
訴案號：臺灣彰化地方檢察署110年度偵字第7783號），提起上
訴，本院判決如下：
    主  文
原判決撤銷。
胡憲嘉犯如附表編號1至3所示之罪，各處如附表編號1至3主文欄
所示之刑及沒收。應執行有期徒刑陸年。
    犯罪事實
一、胡憲嘉明知海洛因係毒品危害防制條例第2條第2項第1款所
    規定之第一級毒品，不得非法持有及販賣，竟基於販賣第一
    級毒品海洛因以營利之各別犯意，以其所持用之門號000000
    0000號行動電話(申登人：○○○○)作為聯繫工具，分別於如附
    表編號1至3所示之時間、地點，以附表編號1至3所示之販賣
    方式、價格及數量，販賣第一級毒品海洛因予張文旗共3次
    。
二、案經彰化縣警察局彰化分局報告臺灣彰化地方檢察署檢察官
    偵查起訴。
    理  由
一、按被告以外之人於審判外之言詞或書面陳述，除法律有規定
    者外，不得作為證據；又被告以外之人於審判外之陳述，雖
    不符合同法第159條之1至第159條之4之規定，但經當事人於
    審判程序同意作為證據，法院審酌該言詞陳述或書面陳述作
    成時之情況，認為適當者，亦得為證據。當事人、代理人或
    辯護人於法院調查證據時，知有第159條第1項不得為證據之
    情形，而未於言詞辯論終結前聲明異議者，視為有前項之同
    意，刑事訴訟法第159條第1項及第159條之5分別定有明文。
    本案以下由檢察官所提出而採為判決基礎之證據，其性質屬
    被告以外之人於審判外之陳述而屬傳聞證據者，檢察官、上
    訴人即被告胡憲嘉(下稱被告)及辯護人於本院準備程序及審
    判程序，均表示沒有意見(見本院卷第119頁、第148至149頁
    )，且未於言詞辯論終結前聲明異議，本院審酌上開傳聞證
    據作成時之情況，核無違法取證及證明力明顯過低之瑕疵，
    為證明犯罪事實所必要，亦認為以之作為證據為適當，得逕
    依同法第159條之5第1項規定作為證據。又傳聞法則乃對於
    被告以外之人於審判外之言詞或書面陳述而為之規範。本案
    判決以下引用之非供述證據，無刑事訴訟法第159條第1項規
    定傳聞法則之適用，經本院於審判時依法踐行調查證據程序
    ，與本案待證事實具有自然之關聯性，且無證據證明係公務
    員違法取得之物，依法自得作為證據。
二、被告於警詢、原審及本院審判時，對於如附表所示各次販賣
    第一級毒品海洛因之犯行均坦承不諱，核與證人即購毒者張
    文旗於警詢及檢察官偵查時證述之情節大致相符，並有門號
    0000000000號行動電話之通聯調閱查詢單、臺灣彰化地方法
    院109年聲監字第514、622號、109年聲監續字第1035、1123
    號通訊監察書、電話附表、現場監視錄影畫面截圖11張、被
    告所持用門號0000000000號行動電話與證人張文旗所持用手
    機序號000000000000000號行動電話之通訊監察譯文、彰化
    縣○○鄉○○○街google街景相片及地圖等在卷可稽，足認被告
    所為之任意性自白與事實相符，堪可採信。
三、衡以近年來毒品之濫用，危害國民健康與社會安定日益嚴重
    ，治安機關對於販賣或施用毒品之犯罪行為，無不嚴加查緝
    ，各傳播媒體對於政府大力掃毒之決心亦再三報導，已使毒
    品不易取得且物稀價昂，苟販毒者於有償交付毒品予買受人
    之交易過程中無利可圖，縱屬至愚，亦無甘冒被取締移送法
    辦判處重刑之危險而平白從事上開毒品交易之理。是其販入
    之價格必較其出售之價格為低，而有從中賺取買賣價差牟利
    之意圖及事實，應屬合理認定。又販賣毒品因係違法行為，
    非可公然為之，而毒品亦無公定價格，係可任意分裝增減分
    量，且每次買賣之價格、數量，亦隨時依雙方之關係深淺、
    資力、需求量、對行情之認知、來源是否充裕、查緝是否嚴
    緊、購買者被查獲時供述購買對象之可能風險之評估等因素
    ，而異其標準，機動調整，非可一概論之。從而販賣之利得
    ，除非經行為人詳細供出各次所販賣毒品之進價及售價，且
    數量俱臻明確外，實難察得其交易實情，然販賣者從價差或
    量差中牟利，方式雖異，惟其販賣行為在意圖營利則屬同一
    。從而，舉凡有償交易，除足以反證其確係另基於某種非
    圖利本意之關係外，通常尚難因無法查悉其精確之販入價格
    ，作為是否高價賣出之比較，諉以無營利之意思而阻卻販賣
    犯行之追訴。本件依證人張文旗所述，其與被告並無特別關
    係，非屬至親，復無其他利害關係，如被告並無利得，豈會
    甘冒訴追重刑之風險，僅在與購毒者張文旗以電話聯繫後，
    率而將其向他人取得之第一級毒品海洛因以原價或低於原價
    方式轉讓交付予證人張文旗之理？況被告於本院審判時供稱
    ：我可以從中賺取一點量差供自己施用等語(見本院卷第155
    頁)。足認被告確有從中賺取買賣價差或量差從中牟利之營
    利意圖無訛。
四、綜上所述，本案事證明確，被告上開犯行，均堪以認定，應
    依法論科。至起訴書就附表編號1部分，雖認被告該次之交
    易金額為新臺幣(下同)2,000元等旨，然被告於警詢時供稱
    ：109年11月26日有販賣第一級毒品海洛因0.2公克予張文旗
    ，金額1,000元，一手交錢一手交貨等語（見偵卷第11至12
    頁）；證人張文旗於警詢時亦證稱：於109年11月26日11時5
    3分許，以1,000元向被告購買重量0.2公克的毒品海洛因1小
    包，一手交錢一手交貨等語（見偵卷第54頁），兩人所述相
    符，且被告於原審準備程序、審判時，復堅稱109年11月26
    日該次交易價格為1,000元等語（見原審卷第85、165頁），
    是起訴書此部分所認，容有未洽。另起訴書認被告與證人張
    文旗3次交易時間分別為109年11月26日11時許、109年11月2
    7日16時許、109年11月28日14時許部分，查被告與證人張文
    旗於檢察官所指之交易時間後，仍有互相聯繫碰面之情事，
    此有其等之通訊監察譯文在卷可參，是起訴書此部分所指，
    亦有誤會，均附此敘明。
五、論罪科刑：
(一)核被告就如附表編號1至3所示之所為，均係犯毒品危害防制
    條例第4條第1項之販賣第一級毒品罪。被告持有第一級毒品
    海洛因之目的既在於販賣，則其持有之低度行為，應各為其
    販賣第一級毒品之高度行為所吸收，均不另論罪。被告所犯
    上開各罪，其各次犯罪之時間截然可分，主觀上顯非出於一
    次之決意，而係出於各別之犯意，應予分論併罰。
(二)被告就如附表所示各次販賣第一級毒品海洛因之犯行，於警
    詢、原審及本院審判時均已自白，爰均依毒品危害防制條例
    第17條第2項之規定減輕其刑。
(三)按毒品危害防制條例第17條第1項規定：「犯第4條至第8條
    、第10條或第11條之罪，供出毒品來源，因而查獲其他正犯
    或共犯者，減輕或免除其刑。」所稱「供出毒品來源，因而
    查獲其他正犯或共犯」，係指被告供出毒品來源之有關資料
    ，諸如上手之姓名、年籍、住居所、或其他足資辨別之特徵
    等，使調查或偵查犯罪之公務員因而對之發動調查或偵查並
    查獲者，亦即被告之「供出毒品來源」，與調查或偵查犯罪
    之公務員對之發動調查或偵查並進而查獲之間，論理上須具
    有先後且相當之因果關係。又所稱「毒品來源」，係指被告
    原持有供自己犯該條項所列之罪之毒品源自何人之謂。因之
    ，須被告所供出之毒品來源，與其所犯該條項所列之罪有直
    接關聯者，始得適用上開減免其刑之規定。另所謂查獲毒品
    來源之犯行，雖不以達有罪認定之已無合理懷疑存在之程度
    為必要，必也已臻起訴門檻之證據明確，且有充分之說服力
    ，方得獲邀上開減免其刑之寬典。查被告於警詢時，就其上
    開所犯之販賣第一級毒品犯行，業已供出其毒品來源為綽號
    「阿榮」之○○○等語(見偵卷第12頁、第27至28頁)，經檢察
    官偵查結果，依據○○○及被告之供述等資料，認○○○涉嫌販賣
    第一級毒品海洛因而提起公訴，且○○○2次販賣海洛因之時點
    (109年11月26日上午11時許、109年11月27日某時)均係在被
    告本案販賣海洛因犯行之前，其販賣海洛因之價額(3,000元
    、7,000元)亦高於被告本案販賣之價額，
　　有臺灣彰化地方檢察署檢察官110年度偵字第10512、10686
    號起訴書在卷可查(見本院卷第89至92頁，嗣該案經臺灣彰
    化地方法院以110年度訴字第913號判決判處○○○應執行有期
    徒刑8年6月在案)，堪認被告所供出之毒品來源，與其於本
    案所犯之罪有直接關聯。是本院認被告就其上開3次販賣第
    一級毒品犯行，確有供出毒品來源，且因而查獲上手○○○之
    情形，爰均依毒品危害防制條例第17條第1項之規定減輕其
    刑。臺灣彰化地方檢察署110年9月27日彰檢秀真110偵110偵
    7783字第1109035000號函認本件並沒有因被告之供述而查獲
    毒品上游等旨（見原審卷第151頁），與客觀證據不符，為
    本院所不採。
(四)被告就如附表編號1至3所示之犯行，有二種以上刑之減輕，
    應依刑法第70條、第71條第2項規定遞減之。
(五)再按刑法第59條之酌量減輕其刑，必於犯罪之情狀，在客觀
    上足以引起一般同情，認為即予宣告法定低度刑期，猶嫌過
    重者，始有其適用。本院考量第一級毒品海洛因對社會秩序
    及國民健康危害甚鉅，被告係智識健全之成年人，對政府嚴
    格查緝販賣第一級毒品之行為，自無不知之理，其竟仍分別
    為如附表編號1至3所示之販賣第一級毒品犯行，嚴重影響社
    會治安，且毒品危害防制條例第4條第1項販賣第一級毒品罪
    之法定本刑為「死刑或無期徒刑」，被告於本案所犯之3次
    販賣第一級毒品海洛因犯行，經依毒品危害防制條例第17條
    第2項規定及同條第1項(有免除其刑之規定，得減至三分之
    二)規定遞予減輕其刑後，最輕得量處有期徒刑5年，本院考
    量案件具體情形，認被告各次販賣第一級毒品之犯行，時間
    極為密接，所為嚴重影響社會治安，縱量處最低刑度之有期
    徒刑5年，仍難認有何情輕法重或情堪憫恕之情形。從而，
    本院認被告所犯之上開販賣第一級毒品犯行，依一般國民社
    會感情，對照其可判處之刑度，並無情輕法重而有顯可憫恕
    之處，自無適用刑法第59條規定酌量減輕其刑之餘地，被告
    及其辯護人請求本院再依該條規定從輕量刑等語，難以憑採
    。
六、原審經審判結果，以被告上開犯罪均事證明確，予以論罪科
    刑，固非無見，然查：⑴原審依臺灣彰化地方檢察署之函文
    內容，以不能認定被告之毒品來源確係○○○為由，認其並無
    毒品危害防制條例第17條第1 項減刑規定之適用，容有未洽
    ；⑵定執行刑之輕重，固屬事實審法院職權裁量之範圍，惟
    並非概無法律上之限制，仍應受比例原則及公平原則之拘束
    。刑法第51條第5款規定「於各刑中之最長期以上，各刑合
    併之刑期以下，定其刑期。但不得逾30年。」係採「限制加
    重原則」規範有期徒刑定應執行刑之法定範圍，以免一律將
    宣告刑累計執行，致刑責偏重而過苛，不符現代刑罰之社會
    功能。從而數罪併罰定應執行刑之裁量，應兼衡罪責相當及
    特別預防之刑罰目的，綜合考量行為人之人格及各罪間之關
    係，具體審酌各罪侵害法益之異同、對侵害法益之加重效應
    及時間、空間之密接程度，注意維持輕重罪間刑罰體系之平
    衡。其依刑法第51條第5款定執行刑者，宜注意刑罰邊際效
    應隨刑期而遞減及行為人所生痛苦程度隨刑期而遞增之情形
    ，考量行為人復歸社會之可能性，妥適定執行刑。除不得違
    反刑法第51條之外部界限外，尤應體察前述法律規範本旨，
    謹守法律內部性界限，以達刑罰經濟及恤刑之目的。倘違背
    上開定執行刑內部界限而濫用其裁量，仍非適法。原判決關
    於被告定應執行刑部分，僅泛言「定其應執行之刑」，並未
    說明其如何審酌被告本件各罪間整體犯罪關係，或其刑期長
    短與刑罰效用間關連性、行為人復歸社會可能性等因素，自
    無從審認該定執行刑之裁量行使適法與否，而有裁量理由不
    備之違法。被告提起上訴，以其有供出毒品來源為由，指摘
    原審判決不當，為有理由，且原審判決既有上開瑕疵可指，
    自屬無可維持，應由本院將原判決撤銷。爰審酌被告無視國
    家杜絕毒品犯罪之禁令，明知海洛因具有成癮性，服用後會
    產生依賴性，戒解不易，竟為牟私利，販賣毒品海洛因予張
    文旗，所為助長毒品濫用，危害國民身心健康及社會風氣，
    進而敗壞社會治安，並考量被告所為本案販賣之情節、所生
    危害，被告自陳之智識程度、工作及家庭狀況(見原審卷第1
    67頁、本院卷第153頁)等一切情狀，分別量處如附表編號1
    至3主文欄所示之刑，再審酌被告行為之次數共3次，犯行罪
    質同一、犯罪時間相近、手法雷同、販賣對象同一、責任非
    難之重複程度較高，若定以過重之應執行刑，其效用可能隨
    著長期刑之執行，等比例地大幅下跌，效用甚低，對被告教
    化效果不佳，亦加重國家財政無益負擔，有害被告日後回歸
    社會等情狀，定其應執行之刑為有期徒刑6年。
七、沒收部分：
(一)關於販賣毒品所得部分，被告於本案3次販賣第一級毒品之
    所得，雖未扣案，如予宣告沒收，核無刑法第38條之2第2項
    所定「過苛之虞」、「欠缺刑法上之重要性」、「犯罪所得
    價值低微」或「為維持受宣告人生活條件之必要」情形，自
    應依刑法第38條之1第1項前段規定，於其所犯各次販賣第一
    級毒品罪名項下予以宣告沒收，並依同條第3項之規定，諭
    知於全部或一部不能沒收或不宜執行沒收時，追徵其價額。
(二)關於販賣毒品所用之物部分，本件未扣案之行動電話1支（
    含門號0000000000號SIM卡1張），係供被告為本案犯行時與
    證人張文旗連繫所用之物，有該門號之通訊監察譯文可佐，
    並經被告於警詢及原審供明在卷(見偵卷第10頁、原審卷第8
    5頁)，自應適用毒品危害防制條例第19條第1項規定，不問
    屬於犯罪行為人與否，於其所犯各次販賣第一級毒品罪名項
    下予以宣告沒收，並依刑法第38條第4項之規定，諭知於全
    部或一部不能沒收或不宜執行沒收時，追徵其價額。
(三)本案就被告所宣告之多數沒收，應適用刑法第40條之2第1項
    之規定併執行之，且毋庸於主文諭知「沒收部分併執行之」
    。
據上論斷，應依刑事訴訟法第369條第1項前段、第364條、第299
條第1項前段，毒品危害防制條例第4條第1項、第17條第2項、第
1項、第19條第1項，刑法第11條、第51條第5款、第38條第4項、
第38條之1第1項前段、第3項、第40條之2第1項，判決如主文。
本案經檢察官鍾孟杰提起公訴，檢察官陳惠珠到庭執行職務。
中　　華　　民　　國　　111 　年　　3 　　月　　8 　　日
            刑事第四庭     審判長法　官   蔡  名  曜
                                 法　官   黃  玉  琪
                                 法　官   林  宜  民
以上正本證明與原本無異。
如不服本判決應於收受送達後20日內向本院提出上訴書狀，其未
敘述上訴理由者，並得於提起上訴後20日內向本院補提理由書（
均須按他造當事人之人數附繕本）「切勿逕送上級法院」。因疫
情而遲誤不變期間，得向法院聲請回復原狀。
                                 書記官   謝  安  青
　　　　　　　　　　　　　　　　 
中　　華　　民　　國　　111 　年　　3 　　月　　8 　　日

附錄本案論罪科刑法條：
毒品危害防制條例第4條第1項
製造、運輸、販賣第一級毒品者，處死刑或無期徒刑；處無期徒
刑者，得併科新臺幣3千萬元以下罰金。
附表：
編 號 時間、地點 販賣方式、價格及數量 主文 1 109年11月26日11時53分(起訴書誤為11時)許；彰化縣○○鄉○○○街路旁 胡憲嘉於109年11月26日11時24分、11時42分、11時51分，以門號0000000000號行動電話與張文旗使用之序號000000000000000號行動電話聯絡後，於左列時、地，以一手交錢一手交貨之方式，將毒品海洛因1小包，以1,000元(起訴書誤為2,000元)之價格販賣予張文旗，得款1,000元。 胡憲嘉販賣第一級毒品，處有期徒刑伍年貳月。未扣案之犯罪所得新臺幣壹仟元及行動電話壹支（含門號0000000000號SIM卡壹張），均沒收，於全部或一部不能沒收或不宜執行沒收時，追徵其價額。  2 109年11月27日19、20時(起訴書誤為16時)許；彰化縣○○鄉○○○街路旁 胡憲嘉於109年11月27日16時28分，以門號0000000000號行動電話與張文旗使用之序號000000000000000號行動電話聯絡後，於左列時、地，以一手交錢一手交貨之方式，將毒品海洛因1小包，以2,500元之價格販賣予張文旗，得款2,500元。 胡憲嘉販賣第一級毒品，處有期徒刑伍年肆月。未扣案之犯罪所得新臺幣貳仟伍佰元及行動電話壹支（含門號0000000000號SIM卡壹張），均沒收，於全部或一部不能沒收或不宜執行沒收時，追徵其價額。 3 109年11月28日14時24分通話後約1、2分鐘(起訴書誤為14時許)；彰化縣○○鄉○○○街路旁 胡憲嘉於109年11月28日13時59分、14時2分、14時20分、14時24分，以門號0000000000號行動電話與張文旗使用之序號000000000000000號行動電話聯絡後，於左列時、地，以一手交錢一手交貨之方式，將毒品海洛因1小包，以1,000元之價格販賣予張文旗，得款1,000元。 胡憲嘉販賣第一級毒品，處有期徒刑伍年貳月。未扣案之犯罪所得新臺幣壹仟元及行動電話壹支（含門號0000000000號SIM卡壹張），均沒收，於全部或一部不能沒收或不宜執行沒收時，追徵其價額。